【裁判字號】    99,易,1620
【裁判日期】    990728
【裁判案由】    詐欺
【裁判全文】
臺灣臺北地方法院刑事判決              99年度易字第1620號
公  訴  人  臺灣臺北地方法院檢察署檢察官
被      告  丁○○
上列被告因詐欺案件，經檢察官聲請簡易判決處刑（98年度偵字
第5096號），本院認不宜依簡易判決處刑（99年度簡字第1623號
），改行通常程序，被告於準備程序進行中，就被訴事實為有罪
之陳述，本院改行簡式審判程序審理，判決如下：
    主  文
丁○○犯如附表壹所示各罪，各處如附表壹所示之主刑及從刑。
應執行有期徒刑捌月，如易科罰金，以新臺幣壹仟元折算壹日，
緩刑年，簽帳單上持卡人簽名欄偽造之丙○○英文簽名共拾
枚均沒收。
    事  實
一、丁○○係黃淑琦流行事業有限公司（址設臺北市○○區○○
    路1段85號）之門市工作人員，因前未結清客戶購物後應支
    付公司之貨款，先於民國97年11月至12月間某日，至其臺北
    市○○區○○路433號6樓娘家住處，趁其胞弟丙○○不在家
    之際，徒手竊取丙○○放在家中之兆豐國際商業銀行信用卡
    （卡號0000000000000000，下稱兆豐銀行）、臺北富邦商業
    銀行信用卡（卡號0000000000000000，下稱臺北富邦銀行）
    及臺新國際商業銀行信用卡（卡號0000000000000000，下稱
    臺新銀行）各1張（親屬間竊盜部分，業據撤回告訴，另為
    不起訴處分）得手後，竟意圖為自己不法之所有，基於詐欺
    取財及行使偽造私文書之犯意，於附表一所列之時間，在上
    址黃淑琦流行事業有限公司，分次持所竊得之上開3張信用
    卡盜刷結清前揭款項，並在信用卡簽帳單上之持卡人簽名欄
    上偽造丙○○之英文簽名各1枚，偽造表示丙○○刷卡付款
    之意之偽造私文書後，利用黃淑琦流行事業有限公司內不知
    情之工作人員，持上開簽帳單向前述3張信用卡發卡銀行分
    別請款，以此方式施用詐術，致該3家發卡銀行陷於錯誤，
    誤以為係丙○○刷卡消費，而均付款予黃淑琦流行事業有限
    公司。嗣丙○○發現上開3張信用卡失竊後報案，經警循線
    查獲，始悉上情。
二、案經兆豐銀行、臺北富邦銀行及臺新銀行訴由臺北市政府警
    察局分局報告臺灣臺北地方法院檢察署檢察官偵查後聲請簡
    易判決處刑。
    理  由
甲、程序部分：
    被告丁○○所犯係死刑、無期徒刑、最輕本刑為3年以上有
    期徒刑以外之罪，其等於準備程式就前揭被訴事實為有罪之
    陳述，經告知簡式審判程式之旨，並聽取其與公訴人之意見
    後，本院認無不得或不宜改依簡式審判程式進行之處，爰依
    刑事訴訟法第273條之1第1項、第284條之1，裁定由受命法
    官獨任進行簡式審判程式。
乙、實體部分：
一、上開犯罪事實，業據被告丁○○於本院審理中坦承不諱，核
    與被害人丙○○、告訴代理人乙○○、甲○○及黃俊彥之指
    述情節相符，並有被告盜刷上開3家銀行信用卡之簽帳單13
    張、告訴人上開兆豐銀行及臺北富邦銀行2張信用卡之正反
    面影本、冒用明細各1份及被告偽簽姓名1紙附卷可憑，堪認
    被告自白與事實相符，本案事證明確，被告犯行堪以認定，
    應依法論科。
二、論罪科刑之理由：
    (一)核被告所為，均係犯刑法第216條行使第210條偽造私文書
      罪及同法第339條詐欺取財罪。
    (二)其在簽帳單上偽造丙○○英文簽名之行為為偽造簽帳單之
      階段行為，其偽造簽帳單後進而行使，偽造之低度行為為
      行使之高度行為所吸收，均不另論罪。
    (三)附表一編號7及編號8部分，各於98年1月11日、98年1月12
      日分別冒刷2筆及5筆，均係於密接之時間及同地實施，侵
      害同一法益，各行為之獨立性極為薄弱，且係出於同一冒
      刷詐欺取財之目的，依一般社會健全觀念，在時間差距上
      難以強行分開，應視為數個舉動之接續施行，合為包括之
      一行為予以評價，均屬接續犯。
    (四)另被告以一行使偽造私文書以詐財之行為，同時觸犯詐欺
      取財及行使偽造私文書，係以一行為觸犯數罪名，為想像
      競合犯，應從一重之行使偽造私文書罪處斷。
    (五)又其所犯如上所述各罪，犯意各別，行為互殊，均應予分
      論併罰。
    (六)爰審酌被告並無前科，有臺灣高等法院被告前案紀錄表1
      份附卷可考，其因未結清所任職之黃淑琦流行事業有限公
      司貨款，不思以正當方式籌措款項償還，竟盜取其弟丙○
      ○之信用卡3張，並加以偽簽盜刷之方式，而為本案犯行
      ，惟行為後坦白承認犯行，並丙○○已代為償還上開3張
      信用卡遭冒刷之全部金額（本院卷第30頁、第46頁背面）
      ，被告亦自承其中部分為被告出錢所墊付，其餘也會償還
      丙○○（本院卷第47頁）等犯罪之動機、目的、手段及造
      成之損害等一切情狀，各量處如主文所示之刑，及定應執
      行之刑，暨諭知易科罰金之標準。
    (七)本院審酌被告並無前科，未曾因故意犯罪而受有期徒刑以
      上刑之宣告，其於偵查及本院審理時均坦承犯行，並已償
      付全部金額均如前述，信經此教訓後，應知警惕，當無再
      犯之虞，本院因認對其所宣告之刑，以暫不執行為適當，
      爰依刑法第74條第1項第1款規定，併予宣告緩刑3年，以
      勵自新。
    (八)末查被告偽造之丙○○英文簽名共13枚，均屬偽造之簽名
      ，應依刑法第217條均予沒收。
三、不另為無罪諭知部分：
    (一)公訴意旨另略以：被告意圖為自己不法之所有，基於詐欺
      取財之犯意，於附表二所列之時間，在上址黃淑琦流行事
      業有限公司，分次持所竊得丙○○之上開臺新銀行及臺北
      富邦銀行信用卡，在附表二所示信用卡簽帳單上之持卡人
      簽名欄任意簽名，即將簽帳單收執，再利用黃淑琦流行事
      業有限公司內不知情之工作人員持向臺新銀行及臺北富邦
      銀行請款，致該2家發卡銀行陷於錯誤，惟因交易取消或
      交易未成功，終未付款，而未遂，因認被告涉犯刑法第
      339條第3項、第1項詐欺取財未遂罪嫌。
    (二)按犯罪事實應依證據認定之，無證據不得認定犯罪事實，
      不能證明被告犯罪者，應諭知無罪之判決，刑事訴訟法第
      154條第2 項、第301 條第1 項分別定有明文。又刑事訴
      訟法第161條第1項規定：檢察官就被告犯罪事實，應負舉
      證責任，並指出證明之方法。因此，檢察官對於起訴之犯
      罪事實，應負提出證據及說服之實質舉證責任。倘其所提
      出之證據，不足為被告有罪之積極證明，或其指出證明之
      方法，無從說服法院以形成被告有罪之心證，基於無罪推
      定之原則，自應為被告無罪判決之諭知，最高法院92年臺
      上字第128號判例可資參照。
    (三)公訴人認被告涉有上開犯嫌，無非以被告之供述、被害人
      丙○○、告訴代理人乙○○、甲○○及黃俊彥之指述等為
      其論據。
    (四)訊據被告固坦承有持所竊得丙○○之臺新銀行及臺北富邦
      銀行信用卡為附表二之交易之事實，惟堅決否認此部分有
      簽署丙○○的名字等語。
    (五)經查：
      1.被告於附表二所列之時間，在上址黃淑琦流行事業有限
        公司，分持所竊得丙○○之臺新銀行及臺北富邦銀行信
        用卡，為附表二所為之交易，而分別交易未成功或交易
        取消之事實，業據被告坦承在卷，並有臺北富邦銀行及
        臺新銀行冒刷明細各1紙（偵卷第9至10頁）在卷，可以
        認定。
      2.而上開交易取消或交易未成功之簽帳單去向，經本院函
        詢臺北富邦銀行及臺新銀行，分別覆稱：交易取消或未
        成功部分，並無簽帳單可稽（本院卷第16之1頁）、交
        易取消或未成功部分，因收單銀行並未向陳報人（即臺
        新銀行）請款，故陳報人未收到簽帳單（本院卷第19頁
        ）等語，而查無各該簽帳單。顯見臺新銀行及臺北富邦
        銀行就附表二交易取消及交易未成功部分，均未經收到
        各該簽帳單請款。則被告既然依其所述未於簽帳單上偽
        簽簽名，更無其後持以向信用卡發卡銀行請款，則是否
        已著手於施用詐術，顯非無疑。
    (六)綜上所述，被告固然持竊得之信用卡為附表二之交易，惟
      上開交易均未成功或經取消，則其持簽帳單向發卡銀行請
      款之動作均未完成，難認已著手於詐欺之行為，亦無證據
      證明被告已在各該簽帳單上偽簽丙○○之簽名，是依公訴
      人所提出之證據，或其指出證明之方法，尚未能使本院之
      心證達到確信其為真實之程度，就被告是否涉犯公訴意旨
      所指之詐欺取財未遂犯行，仍有合理懷疑之存在，又公訴
      意旨認附表二部分與前揭有罪之附表一間有裁判上一罪之
      關係，則揆諸前揭法條及判例意旨，自應就此部分不另為
      無罪判決之諭知。
四、據上論斷，應依刑事訴訟法第452條、第273條之1第1項、第
    299條第1項前段，刑法第216條、第210條、第339條第1項、
    第219條、第41條第1項前段、第8項、第55條、第51條第5款
    、第74條第1項第1款，刑法施行法第1條之1，判決如主文。
本案經檢察官郭力菁到庭執行職務
中    華    民    國    99    年    7     月    28    日
                  刑事第十三庭  法  官  李貞瑩
以上正本證明與原本無異。
如不服本判決應於收受送達後10日內向本院提出上訴書狀，並應
敘述具體理由；其未敘述上訴理由者，應於上訴期間屆滿後20日
內向本院補提理由書（均須按他造當事人之人數附繕）「切勿逕
送上級法院」。
                                書記官  陳鳳瀴
中    華    民    國    99    年    7     月    28    日
附錄本案論罪科刑法條
中華民國刑法第339條（普通詐欺罪）
意圖為自己或第三人不法之所有，以詐術使人將本人或第三人之
物交付者，處 5 年以下有期徒刑、拘役或科或併科 1 千元以下
罰金。
以前項方法得財產上不法之利益或使第三人得之者，亦同。
前二項之未遂犯罰之。
中華民國刑法第210條（偽造變造私文書罪）
偽造、變造私文書，足以生損害於公眾或他人者，處 5 年以下
有期徒刑。
中華民國刑法第216條（行使偽造變造或登載不實之文書罪）
行使第 210 條至第 215 條之文書者，依偽造、變造文書或登載
不實事項或使登載不實事項之規定處斷。
附表一：
┌──┬────┬────┬─────┬───────┬────────┐
│編號│冒刷日期│冒刷時間│冒刷金額  │冒刷之發卡銀行│所犯罪名及處罰  │
│    │        │        │（新臺幣）│信用卡        │                │
├──┼────┼────┼─────┼───────┼────────┤
│1.  │97年12月│下午9時 │15,736元  │上開卡號之臺新│丁○○行使偽造私│
│    │24日    │19分    │          │銀行信用卡    │文書，足以生損害│
│    │        │        │          │              │於他人，處有期徒│
│    │        │        │          │              │刑月，如易科罰│
│    │        │        │          │              │金，以新臺幣壹仟│
│    │        │        │          │              │元折算壹日。簽帳│
│    │        │        │          │              │單上持卡人簽名欄│
│    │        │        │          │              │偽造之丙○○英文│
│    │        │        │          │              │簽名壹枚沒收。  │
├──┼────┼────┼─────┼───────┼────────┤
│2.  │97年12月│中午12時│22,596元  │上開卡號之臺北│同上            │
│    │28日    │13分    │          │富邦銀行信用卡│                │
├──┼────┼────┼─────┼───────┼────────┤
│3.  │97年12月│下午4時 │35,708元  │上開卡號之臺新│同上            │
│    │30日    │56分    │          │銀行信用卡    │                │
├──┼────┼────┼─────┼───────┼────────┤
│4.  │97年12月│下午2時 │26,545元  │上開卡號之臺北│同上            │
│    │31日    │41分    │          │富邦銀行信用卡│                │
├──┼────┼────┼─────┼───────┼────────┤
│5.  │98年1 月│下午8時 │34,400元  │上開卡號之臺新│同上            │
│    │1日     │44分    │          │銀行信用卡    │                │
├──┼────┼────┼─────┼───────┼────────┤
│6.  │98年1 月│下午8時 │11,700元  │上開卡號之臺新│同上            │
│    │4日     │43分    │          │銀行信用卡    │                │
├──┼────┼────┼─────┼───────┼────────┤
│7.  │98年1 月│下午4時 │52,390元  │上開卡號之臺北│丁○○行使偽造私│
│    │11日    │10分    │          │富邦銀行信用卡│文書，足以生損害│
│    ├────┼────┼─────┼───────┤於他人，處有期徒│
│    │98年1 月│下午8時 │20,000元  │上開卡號之臺北│刑月，如易科罰│
│    │11日    │35分    │          │富邦銀行信用卡│金，以新臺幣壹仟│
│    │        │        │          │              │元折算壹日。簽帳│
│    │        │        │          │              │單上持卡人簽名欄│
│    │        │        │          │              │偽造之丙○○英文│
│    │        │        │          │              │簽名貳枚均沒收。│
├──┼────┼────┼─────┼───────┼────────┤
│8.  │98年1 月│下午1時5│30,000元  │上開卡號之臺北│丁○○行使偽造私│
│    │12日    │分      │          │富邦銀行信用卡│文書，足以生損害│
│    ├────┼────┼─────┼───────┤於他人，處有期徒│
│    │98年1 月│下午1時9│20,000元  │上開卡號之臺北│刑月，如易科罰│
│    │12日    │分      │          │富邦銀行信用卡│金，以新臺幣壹仟│
│    ├────┼────┼─────┼───────┤元折算壹日。簽帳│
│    │98年1 月│下午1時9│10,000元  │上開卡號之兆豐│單上持卡人簽名欄│
│    │12日    │分      │          │銀行信用卡    │偽造之丙○○英文│
│    ├────┼────┼─────┼───────┤簽名伍枚均沒收。│
│    │98年1 月│下午1時 │10,000元  │上開卡號之兆豐│                │
│    │12日    │12分    │          │銀行信用卡    │                │
│    ├────┼────┼─────┼───────┤                │
│    │98年1月 │下午6時6│11,842元  │上開卡號之臺北│                │
│    │12日    │分      │          │富邦銀行信用卡│                │
├──┼────┼────┼─────┼───────┼────────┤
│    │        │        │共計向銀行│              │                │
│    │        │        │成功請款  │              │                │
│    │        │        │300,917元 │              │                │
└──┴────┴────┴─────┴───────┴────────┘
附表二
┌────┬────┬────┬─────┬───────┐
│編號    │冒刷日期│冒刷時間│冒刷金額  │冒刷之發卡銀行│
│        │        │        │（新臺幣）│信用卡        │
├────┼────┼────┼─────┼───────┤
│1       │97年12年│下午10時│29,603元  │上開卡號之臺北│
│（即起訴│月27日  │54分    │（交易取消│富邦銀行信用卡│
│書附表編│        │        │）        │              │
│號2）   │        │        │          │              │
├────┼────┼────┼─────┼───────┤
│2.      │98年1 月│下午4時4│13,760元  │上開卡號之臺新│
│（即起訴│2日     │分      │（交易取消│銀行信用卡    │
│書附表編│        │        │）        │              │
│號7）   │        │        │          │              │
├────┼────┼────┼─────┼───────┤
│3.      │98年1 月│下午4時 │30,000元  │上開卡號之臺新│
│（即起訴│11日    │10分    │（交易未成│銀行信用卡    │
│書附表編│        │        │功）      │              │
│號9）   │        │        │          │              │
├────┼────┼────┼─────┼───────┤
│4.      │98年1 月│下午4時 │52,390元  │上開卡號之臺新│
│（即起訴│11日    │11分    │（交易未成│銀行信用卡    │
│書附表編│        │        │功）      │              │
│號11 ） │        │        │          │              │
└────┴────┴────┴─────┴───────┘

司法院資訊處製作；財團法人民間司法改革基金會備份。
